【裁判字號】    88,訴,2968
【裁判日期】    890317
【裁判案由】    清償貨款
【裁判全文】
臺灣臺中地方法院民事判決  八十八年度訴字第二九六八號
    原      告  甲○○
    訴訟代理人  賈俊益  律師
    被      告  乙○○        .
    訴訟代理人  許哲嘉律師    住台中市○○○路○段二五七號十四樓
右當事人間請求清償貨款事件，本院判決如左：
    主      文
原告之訴及假執行之聲請均駁回。
訴訟費用由原告負擔。
    事      實
甲、原告方面：
  一、聲明：
    (一)被告應給付原告新台幣（下同）二百六十五萬元，及自自支付命令送達翌日起至清償
      日止按年息百分之五計算之利息。
    (二)訴訟費用由被告負擔。
    (三)請准供擔保宣告假執行。
  二、陳述：
      被告於民國八十三年三月間，向原告訂購浮雕羅漢共五百六十片，總價金原為二百七
      十萬元，經被告殺價，最後以二百六十五萬元計價，此有估價單為佐（證一），原告
      於同年六月四日，將該浮雕交付被告，惟被告迄今仍未給付價金，為此基於兩造之買
      賣關係，請求被告給付價金及遲延利息。
  三、對被告抗辯所為之陳述：
    (一)當事人方面：
    1.依被告於八十八年六月三十日委託常照倫律師寄發之函件（詳如證二），被告明白表
      示係以被告個人向原告購買浮雕，而非以丙○○○○（下稱慈惠堂）名義購買，此部
      分事實，於被告八十八年十月十四日提出之準備書狀亦是表明以被告個人名義訂製。
      但被告於  鈞院審理時復改口稱渠是以丙○○○○名義購買云云，與前述訴訟前之函
      件不符，應不可採。又丙○○○○並非法人，無實體法上之權利能力，因此該批浮雕
      雖是供慈惠堂所使用，但被告仍其名義購買，此即被告於稱渠是為慈惠堂購買之意思
      。查被告乙○○對外均稱是慈惠堂之老師，並未表明渠為慈惠堂之法定代理人，因此
      縱然被告內心意思認為是代慈惠堂購買浮雕，但因對外之買賣關係，乙○○並未表示
      代理慈惠堂之意思，因此對外買賣契約關係之買受人仍應是乙○○而非慈惠堂，被告
      與慈惠堂之關係，則非原告所明暸。
    2.福磊公司為浮雕之製造公司，然就於國內之銷售等事宜，皆是由原告處理，被告提出
      之曲陽福磊公司之函件，並非原告所製作，該函件應是福磊公司誤傳所致，與事實不
      符。又因送貨地點為慈惠堂，因此原告交給貨車司機之送貨單當然記載明慈惠堂，此
      與買受人是乙○○一事無關。實則就出售人為原告一事，於乙○○前述律師函中，乙○○已明白表示，是向原告訂購，而非向福磊公司訂購。
    (二)浮雕瑕疵部分：
      原告經聲請支付命令，命被告給付貨款，被告於接獲  鈞院支付命令後，以律師函回
      覆並承認有買賣關係及收受浮雕之事，只是爭執該批浮雕應是黑色而非白色，因此要
      求原告搬走，惟查：於證一估價單，兩造並未約定為黑色浮雕，且原告亦未曾銷售黑
      色浮雕，縱然被告意思表示有錯誤，此錯誤係因為被告之過失所造成，又已罹於撤銷
      錯誤意思表示之除斥期間，實則自原告交付浮雕以來，兩造一再就給付貨款一事進行
      協商，被告並未提及顏色不對之事，然於五年後始以律師函表示顏色不對，此為被告
      臨訟編造之詞，與事實不符。
    (三)浮雕業已交付：
      被告於準備書狀中提及，該浮雕係用以裝飾丙○○○○，因此原告係依被告之指示送
      往慈惠堂，被告於律師函中亦提及其「代為保管」云云，可見被告已收受系爭浮雕，
      被告主張原告尚未交付並不可採。又原告係請貨運公司送貨，起訴狀證一之估價單，
      只有記載數量，並未記載價格，係因為該估價單係原告請貨運公司司機簽收之用，則
      系爭浮雕業已交付，被告自應付款。
    (四)時效方面：
      原告於八十三年六月四日送貨以後，曾多次向被告催收貨款，被告要原告寬限，因此
      多次同意緩期清償。八十七年間被告亦委由第三人林家褘出面與原告協商要求緩期清
      償，是依被告上述行為已符合民法第一百二十九條第一項之承認要件，因此請求權時
      效自被告最後承認日即八十七年間已中斷，依民法第一百三十七條規定第一項規定，
      時效應重行起算，因此原告之請求權尚未罹於消滅時效。
  三、證據：提出估價單三紙、八十八年六月三十日律師函、慈惠雜誌啟事等影本為證，並
      聲請訊問證人林家褘。
乙、被告方面：
  一、聲明：
    (一)原告之訴及其假執行之聲請均駁回(二)如受不利判決，願供擔保請准免為假執行
      二、陳述：
    (一)本件買賣當事人其中買受人是台中慈惠堂，非被告個人，且出賣人是大陸曲陽福磊雕
      刻工藝品有限公司（下稱大陸曲陽公司），亦非原告個人：
      被告是代表慈惠堂向大陸曲陽公司訂購石雕，慈惠堂依福磊公司函示向該公司台灣負
      責人聯繫訂購，查慈惠堂已有寺廟登記為丙○○○○、管理人為乙○○，是設有代表
      人或管理人之非法人團體，此由大陸曲陽公司致函台中慈惠堂陳住持文田（證一函乙
      件可證），言及：「貴堂向我公司定購浮雕．．．請  貴方與我方台灣負責人甲○○
      聯繫．．．」等語，及估價單上記載台中慈惠堂台照等均可明證。(二)本件慈惠堂並
      未收受原告交送之石雕：
    按八十八年十一月二日言詞辯論期日原告訴代陳稱：「原告所提估價單上劉仲高簽名
    是運送的司機，由他簽收，是原告找的司機」及原告調查證據聲請狀上記載：「當初貨
    運運費由原告支付之間接證據，當可推論兩造約定之交貨地點為慈惠堂」等情，可知本
    件石雕買賣是赴償之債，即以慈惠堂為交貨地點，則運送人劉仲高司機既為債務人之使
    用人，由其簽收自難認慈惠堂業已受領系爭石雕，從而本件買賣原告之福磊公司尚未履
    行其交付之義務，自不得請求給付價金。
    (三)縱認原告已交付貨物，其所給付之物有瑕疵，且原告之價金請求權，依估價單記載日
      期為八十三年六月五日（未載付款日應係貨到付款），至今早已罹於民法第一百二十
      七條第八款規定：商人、製造人、手工業人所供給之商品及產物之代價因二年間不行
      使而消滅，雖原告陳稱，伊每年都有請求，無時效問題云云，被告堅決否認，原告亦
      未舉證以實其說，且就前二年言，其請求既未於六個月內起訴，依法視為未中斷，則
      二年時效業已完成。
  三、證據：提出現場照片、台中市政府寺廟登記證、台中市政府工務局使用執照、曲陽福
      磊雕刻工藝品有限公司函文影本、七十九年一至三月估價單、七十九至八十三年間現
      金支出傳票、八十六年七月二十三日律師函等影本為證。
    理      由
一、原告起訴主張被告乙○○於民國八十三年三月間，向原告訂購浮雕羅漢共五百六十片，
    總價金原為二百七十萬元，經兩造合意減少價金為二百六十五萬元，原告並於同年六月
    四日將該浮雕交付被告，惟被告迄今仍未給付，為此基於買賣之法律關係，請求被告乙○○給付價金及遲延利息如聲明所示。被告則以本件買賣之買受人係台中慈惠堂，非被
    告個人，而出賣人係大陸曲陽公司，非原告個人，又慈惠堂並未收受原告交送之石雕，
    縱認原告已交付貨物，其所給付之物有瑕疵，且原告之價金請求權之時效亦已消滅等語
    ，以資抗辯。
二、原告起訴主張其與被告乙○○間成立買賣關係，無非以被告於八十八年六月三十日寄發
    之律師函件、丙○○○○非法人無權利能力、被告乙○○與慈惠堂間之關係非原告所明
    瞭等項為據，惟：
    (一)民事訴訟法第二百四十四條第一項規定：「起訴應以訴狀表明下列各款事項：
      一、當事人及法定代理人。」是於訴訟上特定被告何人係原告之責任及權能。
      查被告乙○○係丙○○○○之管理人，有台中市政府寺廟登記證可稽，經本院提示丙○○○○寺廟登記資料，原告訴訟代理人表明係以乙○○個人為被告（八十八年
          十一月二日筆錄參照），則本件原告請求之對象經確認為乙○○個人無誤，合先
          敘明。
    (二)按債為特定人間之權利義務關係，僅債權人得向債務人請求給付，第三人並無請求債
      務人向債權人給付之權利，此為債之相對性原則（最高法院八十八年台上字第六九四
      號判決參照）。據被告提出曲陽福磊公司於民國八十八年四月十二日（99.4.12）之
      傳真記載：「台中慈惠堂陳住持文田：貴堂向我公司定購浮雕羅漢壹批共計560片，
      ．．．貨款新台幣二百六十五萬元，我們台灣負責人甲○○先生說，貴堂至今尚未付
      款．．．」，原告本人並陳稱：「我的公司是曲陽福磊雕刻工藝品公司，這張函是我
      寫給我們大陸公司的劉廠長，請他傳真給被告。我在八十七年初曾經有律師函給被告
      ，被告不理，我才在八十八年請廠長發通知給他，．．．貨品都是從大陸進口，台灣
      沒有工廠。」另原告並自承其委請明進聯合律師事務所於八十六年七月二十三日所發
      之律師函記載：
      「受文者丙○○○○代表人：乙○○」「一、茲據當事人曲陽石雕工藝美術公
      司（代表人甲○○）來所委稱：丙○○○○向本公司訂購浮雕羅漢、．．．五百三十
      六尊，價款共計為新台幣（下同）二百六十五萬元整，．．．」參以原告提出之估價
      單上台照欄載明為台中慈惠堂，而被告所提七十九年一月至三月間其餘石雕佛像之估
      價單亦均記載台中慈惠堂或台中慈德堂，足證系爭浮雕係慈惠堂向大陸曲陽公司所訂
      購，買賣契約之當事人係慈惠堂及大陸曲陽公司，縱認原告為大陸曲陽公司於台灣之
      負責人，其非買賣契約當事人，系爭浮雕亦非被告乙○○個人買受，依債之相對性原
      則，原告自無請求被告乙○○給付之權利，並不因被告乙○○委請常照倫律師發函之
      內容記載：「本人於八十三年三月間曾向甲○○先生訂購浮雕羅漢一批共五百六十片
      ，．．．」等情，而生改變買賣契約當事人之效力，況據上開傳真函、明進聯合律師
      事務所函均記載買受人係慈惠堂，足認原告起訴前已知被告乙○○為慈惠堂之管理人
      ，原告主張其不知乙○○與慈惠堂關連云云，洵不足採。
    (三)又按被上訴人係某某兩村人民所組織之寺廟，既有一定之辦事處及獨立之財產，與一
      定之目的，核與民事訴訟法第四十條第三項所稱之非法人團體相當，原審依其管理章
      程記載內容，逕列其機構名稱為當事人，而以其管理人為法定代理人，於法尚無不合
      ，最高法院四十三年台上字第一四三號判例意旨參照。經查：丙○○○○曾向地方主
      管民政機關辦理寺廟登記，此有台中市政府八八府民禮字第一三六四一三號函在卷，
      則依監督寺廟條例第一、五、六條之規定，丙○○○○自有權利能力，並得以之為當
      事人，原告主張其無權利能力不能為當事人云云，自不足採。
三、綜上所述，本件原告甲○○、被告乙○○均非系爭浮雕之買賣當事人，兩造間復無債權
    讓與、債務承擔或債之更改等情事，基於債之相對性，原告對被告自無請求給付買賣價
    金之權利，從而，原告基於買賣請求被告給付羅漢浮雕五百六十片之貨款二百六十五萬
    元及自支付命令繕本送達翌日起至清償日止之利息，依法無據，應予駁回。其假執行之
    聲請亦失所附麗，併駁回之。
四、本件判決之基礎已臻明確，兩造其餘有關貨物交付與否及請求時效有無消滅等之攻擊防
    禦方法及聲請訊問證人林家褘等證據調查，核與判決無影響，無庸一一論述，併此敘明
    。
五、據上論結，本件原告之訴為無理由，依民事訴訟法第七十八條，判決如主文。
中        華        民        國   八十九   年      三       月     十七      日
                                        臺灣臺中地方法院民事第二庭
~B法      官  蔡孟珊
右為正本係照原本作成
如對本判決上訴，須於判決送達後二十日內，向本院提出上訴狀，同時表明上訴理由；如已
於本判決宣示後送達前提起上訴者，應於判決送達後十日內補具上訴理由（上訴僅得以判決
適用法規顯有錯誤為理由，並按他造當事人之人數附繕本）。
中        華        民        國   八十九   年      三       月     二十      日
~B法院書記官


司法院資訊處製作；財團法人民間司法改革基金會備份。
